【裁判字號】    95,上訴,1877
【裁判日期】    950706
【裁判案由】    毒品危害防制條例
【裁判全文】
臺灣高等法院刑事判決                95年度上訴字第1877號
上  訴  人  臺灣基隆地方法院檢察署檢察官
上  訴  人
即  被  告  甲○○
上列上訴人因毒品危害防制條例案件，不服臺灣基隆地方法院
95年度訴字第189號，中華民國第一審判決（起訴案號：臺灣基
隆地方法院檢察署95年度毒偵字第343號、528號，併辦案號：同
署95年846、878、965、1034號），提起上訴，本院判決如下：
    主  文
原判決撤銷。
甲○○連續施用第一級毒品，累犯，處有期徒刑拾月。
扣案之注射針筒貳支、海洛因殘渣袋1個、摻有海洛因粉末之香
煙1支沒收。
    事  實
一、甲○○曾因竊盜、施用毒品案件，分別經臺灣基隆地方法院
    各判處有期徒刑5月確定，嗣經同法院合併裁定應執行有期徒
    刑8月，甫於91年11月1日執行完畢。前又分別因施用毒品
    案件，先後二次經觀察、勒戒後，均認無繼續施用毒品之傾
    向，由基隆地方法院檢察署檢察官各於民國87年8月29日、
    同年12月7日，以87年度偵字第3771號及第5513號為不起訴
    處分確定後，復因施用第二級毒品安非他命案件，經送強制
    戒治（於91年9月12日交付保護管束執行完畢），並由基隆
    地方法院檢察署檢察官聲請簡易判決處刑，嗣於90年10月3
    日，經臺灣基隆地方法院以90年度瑞簡字第74號判處有期徒
    刑5月確定（於91年11月1日執行完畢）。詎其猶不知悔改，
    於上開強制戒治執行完畢（91年9月12日）釋放後，5年內，
    復基於概括犯意，自95年1月12日18時許起至同年5月14日止
   ，連續在臺北縣瑞芳鎮○○○○路205之2號住處及同瑞芳鎮
    ○○路某公廁等地，其約2、3天施用1次之頻率，以將第一
    級毒品海洛因摻水置於注射針筒內注施用第一級毒品海洛因
    ，為警於（一）95年1月13 日，在臺北縣瑞芳鎮○○○○路
    205之2號住處查獲其所有供施用毒品之器具注射針筒1支，
    並採驗尿液呈毒品嗎啡陽性反應；（二）同年月23日，在同
    上址處扣得其所有供施用毒品之器具注射針筒1支，並採驗
    尿液呈毒品嗎啡陽性反應，而查知上情。(三)基於施用第一
    級毒品之概括犯意，自民國95年2月25日20時許起至95年5月
    14日止，或在其臺北縣瑞芳鎮○○○○路205 -2號住處、或
    在臺北縣瑞芳鎮某公共廁所內等處，以針筒注射血管之方式
    ，連續施用第一級毒品海洛因多次。嗣先於95年2月26曰21
    時13時，在臺北縣瑞芳鎮○○路○段25號前，為警盤查時，
    經其同意採集尿液送驗，結果呈鴉片類陽性反應而查獲。(
    四)再於95年4月14日23時40分許，在基隆市○○○路95號前
    ，為警盤查時，查獲摻有海洛因粉末之香煙1支，經採驗尿
    液送驗，結果呈嗎啡、可待因、安非他命及甲基安非他命陽
    性反應（涉犯施用第二級毒品犯行部分另聲請簡易判決處刑
    ），而查知上情。(五)基於施用第一級毒品海洛因之犯意，
    於民國95年3月20日19時許，在其臺北縣瑞芳鎮○○○○路
    205之2號住處房間內，以針筒注射之方式，施用第一級毒品
    海洛因。嗣於同年3月21日23時40分許，在臺北縣瑞芳鎮○
    ○路○段25號前為警盤查查獲，當場並扣得海洛因殘渣袋1
    個，經其同意採驗尿液送驗，結果呈安非他命類（被告施用
    第二級毒品安非他命部分另行偵辦）及鴉片類陽性反應始悉
    上情。
二、案經基隆市警察局第二分局暨臺北縣政府警察局瑞芳分局報
    告偵辦。
         理  由
一、上揭犯罪事實業經被告甲○○於警詢、檢察官偵查、原審審
    理中坦承不諱，(見343偵卷第7至9頁、33頁、528偵卷第4至
    6頁、846卷第7至9頁、878偵卷第3頁1034偵卷第4至6頁)並
    有施用毒品之器具注射針筒2支、摻有海洛因粉末之香煙1支
    ，海洛因殘渣袋1個扣案可資佐證，復有台灣檢驗科技股份
    有限公司及昭信科技顧問股份有限公司出具之尿液檢驗報告
    、不起訴處分書、聲請簡易判決處書、刑事簡易判決及刑案
    資料查註紀錄表附卷可稽，被告犯嫌堪予認定。
二、核被告所為，係犯毒品危害防制條例第 10條第1項之施用第
    一級毒品罪嫌。被告持有第一級毒品海洛因係供施用，其持
    有之低度行為為施用之高度行為所吸收，不另論罪。被告先
    後多次施用毒品之行為，時間緊接，且犯罪構成要件相同，
    顯係基於概括犯意反覆為之，應依連續犯規定論處。再被告
    於受有期徒刑執行完畢後，5年內再犯有期徒刑以上之罪，
    有刑案資料查註紀錄表附卷可稽，依累犯規定加重其刑。扣
    案之施用毒品之器具，注射針筒貳支，摻有海洛因粉末之香
    煙1支，海洛因殘渣袋1個，為被告所有，供犯罪所用之物，
    應依刑法第38條第1項第2款規定宣告沒收。
三、原審論罪科刑，固非無見，被告上訴未提出理由，惟查檢察
    官上訴意旨略謂：該被告復於95年3月20日19時許，在臺北
    縣瑞芳鎮○○○○路205之2號住處房間內，施用第一級毒品
    海洛因之事實，有本署95年度毒偵字第878號案卷可憑（該
    案卷宗影本併送上訴），此部分之事實，經核與原判決所認
    事實，具有連續犯之裁判上一罪關係，而原審未及審酌，就
    此部分漏未裁判，容嫌未洽。為此，請撤銷原判決，另為適
    當之判決等語。經核檢察官為有理由，自應由本院將原判決
    撤銷改判。爰審酌被告犯罪動機、目的手段及所生之危害等
    一切情狀，量處如主文所示之刑。並依法宣告沒收。又被告
    行為後，刑法第56條連續犯之規定，業於94年1月7日修正公
    布刪除，並於95年7月1日施行，則被告之犯行，因行為後新
    法業已刪除連續犯之規定，此刪除雖非犯罪構成要件之變更
    ，但顯已影響行為人刑罰之法律效果，自屬法律有變更，依
    新法第2條第1項規定，比較新、舊法結果，仍應適用較有利
    於被告之行為時法律即舊法論以連續犯（最高法院95年第8
    次刑事庭會議決議參照）。又行為後法律有變更者，依修正
    前刑法第2條第1項之規定，以適用裁判時法為原則，如行為
    時法有利於行為人，則例外適用行為時法；依修正後刑法第
    2條第1項規定，以適用行為時法為原則，惟如裁判時法有利
    於行為人，則例外的適用裁判時法。以往實務見解，認原判
    決未及比較適用新舊法時，上訴後，雖比較結果以舊法有利
    於行為人，而原判決別無其他撤銷事由，仍應由本院以此為
    由撤銷改判。惟修正後之規定係以適用行為時法為原則，因
    此原判決雖未及比較適用，然上訴本院後，經比較新舊法，
    行為後之法律並非較有利於行為人，仍應適用行為時法，則
    原判決適用行為時法即無不當，自不構成撤銷之事由，併此
    敘明。
四、被告經合法傳喚，無正當理由不到庭，爰不待其陳述，逕行
    判決。
據上論斷，應依刑事訴訟法第371條、369條第1項前段、第364條
、第299條第1項前段，毒品危害防制條例第10條第1項、第23條
第2項，刑法第2條第1項、刑法第11條前段、舊刑法第56條、第
47 條、第38條第1項第2款，判決如主文。
本案經檢察官陳玉珍到庭執行職務。
中    華    民    國    95    年    7    月    6    日
                  刑事第九庭    審判長法  官  官有明
                                      法  官  周盈文
                                      法  官  李文成
以上正本證明與原本無異。
如不服本判決，應於收受送達後十日內向本院提出上訴書狀，其
未敘述上訴之理由者並得於提起上訴後十日內向本院補提理由書
（均須按他造當事人之人數附繕本）。
                                      書記官  廖逸柔
中    華    民    國    95    年    7     月    6     日
附錄本案論罪科刑所適用法條全文：
毒品危害防制條例第10條
施用第一級毒品者，處 6 月以上 5 年以下有期徒刑。
施用第二級毒品者，處 3 年以下有期徒刑。


司法院資訊處製作；財團法人民間司法改革基金會備份。
